【裁判字號】    97,台上,2192
【裁判日期】    970529
【裁判案由】    違反毒品危害防制條例
【裁判全文】
最高法院刑事判決            九十七年度台上字第二一九二號
上  訴  人  甲○○
                    巷34號（
選任辯護人  洪仁杰律師
上列上訴人因違反毒品危害防制條例案件，不服台灣高等法院高
雄分院中華民國九十七年三月二十日第二審更審判決（九十六年
度重上更(三)字第七０號，起訴案號：台灣高雄地方法院檢察署九
十三年度偵緝字第一三四八、一四五八號），提起上訴，本院判
決如下：
    主  文
上訴駁回。
    理  由
按刑事訴訟法第三百七十七條規定，上訴於第三審法院，非以判
決違背法令為理由，不得為之。是提起第三審上訴，應以原判決
違背法令為理由，係屬法定要件。如果上訴理由書狀並未依據卷
內訴訟資料，具體指摘原判決不適用何種法則或如何適用不當，
或所指摘原判決違法情事，顯與法律規定得為第三審上訴理由之
違法情形，不相適合時，均應認其上訴為違背法律上之程式，予
以駁回。本件上訴人甲○○上訴意旨略稱：(一)、原判決事實欄二
、(一)記載：上訴人共販賣海洛因與卓三增五次，然其理由欄說明
：足認上訴人與王廷華販賣海洛因之情形，係２０００元×１十
３０００元×１十５０００元×１十１１０００元×１＝２１０
００元等情。則上訴人究係販賣海洛因與卓三增五次，得款新台
幣（下同）二萬三千元，抑係販賣海洛因與卓三增四次，得款二
萬一千元，不盡明確，其事實及理由欄所載不盡相符，於法有違
。(二)、原判決以王廷華於民國九十三年七月十五日在警詢中供述
各情，係出於自由意思，即認依刑事訴訟法第一百五十九條之二
之規定，王廷華上開於警詢中供述各情具有證據能力，復未論述
王廷華於警詢中有利上訴人供述各情，其何以不能為有利上訴人
論斷之理由，於法有違。(三)、原判決就上訴人係屬共同正犯部分
，未說明究竟有無新舊法比較之適用，於法有違。又原判決理由
欄說明扣案之相關行動電話，其登記名義人並非上訴人，而不予
宣告沒收等情。然原審未查明相關行動電話之ＳＩＭ卡，其究屬
客戶所有，抑或屬電信公司所有，復未說明其論述相關行動電話
非上訴人所有，其所依憑之證據及理由為何，亦於法有違。(四)、
販賣海洛因獲利之情節不一，原判決逕以推測之方式，認定上訴
人係基於營利之意圖而販賣海洛因等情，於法有違。(五)、原判決
理由欄或說明王廷華於警詢中供述各情，依刑事訴訟法第一百五
十九條之二規定為有證據能力，或又說明王廷華部分警詢內容不
足採信等情，其前後矛盾，於法有違。(六)、上訴人是否確有如原
判決事實欄所載販賣海洛因之犯行，並無卓三增、葉旭昭、林元
千之尿液檢驗報告可資佐證，乃原判決於無補強證據之情形下，
逕予認定上訴人有如原判決事實欄所載販賣海洛因之犯行，於法
有違。(七)、卓三增於警詢中不利上訴人供述各情，極有可能係為
圖減刑而誣陷上訴人之詞，乃原判決僅以卓三增係主動到案，且
其於警詢中之供述距犯罪時間尚近，即認卓三增於警詢中供述各
情為有證據能力，並援引為不利上訴人認定之依據，於法有違。
(八)、原判決認定葉旭昭、林元千向上訴人購買海洛因，係以如原
判決事實欄所載之行動電話聯絡，然其就上情並未說明所依憑之
證據及理由為何，於法有違等語。
惟查原判決認定上訴人有原判決事實欄所記載之共同連續販賣第
一級毒品（累犯）犯行，係以(一)、王廷華於九十三年七月十五日
之警詢筆錄，係警方於逮捕上訴人後，警方前往台灣高雄看守所
詢問王廷華，其過程自無對王廷華非法取供之可能，則審酌王廷
華該次警詢筆錄作成之外部情況，依刑事訴訟法第一百五十九條
之二之規定，王廷華上開於警詢中供述各情為有證據能力。又證
人卓三增已於九十三年四月九日死亡，有其個人資料查詢結果單
在卷可證，已無法於事實審法院審理中到庭作證，而斟酌其於警
詢中之供述係主動到案說明，且斯時距上訴人犯罪時間尚近，復
無證據顯示卓三增之警詢筆錄有何非法取供情事，堪認卓三增於
警詢中之供述具有可信之特別情況，且為證明上訴人犯罪事實存
否所必要，卓三增於警詢中供述各情為有證據能力。(二)、訊據上
訴人供承：卓三增、葉旭昭、林元千等人曾於案發前打電話給伊
，彼等三人亦曾要伊代購海洛因，又王廷華於遭查獲當天曾至伊
住處，王廷華並係騎乘伊所有之機車遭警查獲等情是實。上訴人
雖否認有何前揭犯行，辯稱：伊未曾販賣海洛因與卓三增、林元
千、葉旭昭，彼等三人雖曾請伊代購海洛因，然均為伊拒絕云云
。惟查上訴人於如原判決事實欄二、(一)所示時、地，先後五次販
賣海洛因與卓三增之事實，業據卓三增於警詢中證述明確，核與
王廷華於警詢中所供述之情節大致相符。又卓三增、王廷華雖就
相關情節等供述不盡明確一致，然綜合彼等於警詢及檢察官偵查
中相關供述各情，參酌王廷華於九十二年十一月四日上午十一時
十五分許，受上訴人之託在高雄縣阿蓮鄉○○村○○路之福德祠
旁，當場為警查獲其交付海洛因與卓三增，並扣得王廷華持有之
海洛因粉末十五包，復於王廷華身上扣得現金一萬一千元及相關
行動電話一支等情，業據王廷華於檢察官偵查及第一審審審理中
證述明確，而王廷華為警查獲之海洛因十五包經送驗結果確屬海
洛因，並有法務部調查局調科壹字第二二００一六三二七號鑑定
通知書影本在卷可稽等情，堪認上訴人販賣海洛因與卓三增之情
節，應如原判決事實欄二、(一)所載。王廷華嗣雖改稱：上訴人係
交待伊說他與卓三增共同出資購買毒品等語，惟王廷華於警詢及
檢察官偵查中不利上訴人供述各情，其內容甚為具體詳細明確，
並核與卓三增於警詢中所供大致相符。另參酌上訴人與王廷華供
述內容相歧，且上訴人供承：伊與王廷華間並無怨隙，衡情王廷
華並無設詞誣陷上訴人之可能，足見王廷華嗣後改稱各情，係屬
事後迴護上訴人之詞，不足採信。王廷華受上訴人之託，曾交付
海洛因與葉旭昭二次等情，業經王廷華於警詢中供述明確，而葉
旭昭曾向上訴人購買海洛因，其情形如原判決事實欄二、(二)所示
，亦據葉旭昭於檢察官偵查及第一審審理中證述甚詳。堪認上訴
人確有如原判決事實欄一、(二)所載之犯行。上訴人如原判決事實
欄二、(三)所載，即如何販賣海洛因與林元千之事實，業據王廷華
於警詢中供述甚詳，而林元千亦供述曾向上訴人購買海洛因。林
千元雖就相關情節前後供述不盡相符，然綜合參酌王廷華與林元
千所供述之內容，堪認上訴人確有如原判決事實欄二、(三)所載之
犯行。販賣海洛因之法定刑為死刑、無期徒刑之重罪，上訴人前
曾因施用海洛因經判處罪刑，此有上訴人前案紀錄表可稽，其就
販賣毒品之嚴重性自無不知之理，上訴人若非貪圖厚利，豈有甘
冒重刑風險，為如原判決事實欄所載販賣海洛因之理，堪認上訴
人販賣海洛因係基於營利之意圖。葉旭昭、林元千其餘另向上訴
人購買海洛因之供述，因無其他證據足資佐證，尚不能為不利上
訴人之認定等情，予以綜合判斷。因而撤銷第一審判決，改判論
處上訴人共同連續販賣第一級毒品（累犯）罪刑，已於判決內說
明其所憑之證據及其認定之理由，從形式上觀察，並無違背法令
之情形。按供述證據前後，雖稍有參差或互相矛盾，事實審法院
非不可本於經驗法則斟酌其他證據作合理之比較定其取捨，從而
供述證據之一部認為真實者予以採取，亦非證據法則所不許。又
證據之取捨與證據之證明力如何，均屬事實審法院得自由裁量、
判斷之職權；苟其此項裁量、判斷，並不悖乎通常一般之人日常
生活經驗之定則或論理法則，又於判決內論敘其何以作此判斷之
心證理由者，即不得任意指摘其為違法，而據為提起第三審上訴
之合法理由。原判決綜合上開各項證據資料，論述王廷華、卓三
增於警詢中供述各情為有證據能力，上訴人確有如原判決事實欄
所載之犯行等情，乃其採證認事調查職權之合法行使，亦無上訴
意旨所指理由矛盾情事，不容任意指為違法。原判決既採王廷華
、卓三增不利上訴人供述各情，為認定上訴人有如原判決事實欄
所載犯行之依據，即認王廷華、卓三增其餘有利上訴人供述各情
，不足採信，縱認原判決就彼等有利上訴人供述各情，未逐句說
明其何以不能為有利於上訴人論斷之理由，及就其餘相關論述說
明未臻詳細而有微疵，然於判決之結果並無影響，依刑事訴訟法
第三百八十條規定，仍不得據為合法之第三審上訴理由。綜合原
判決理由欄貳、一、(一)之論述，即關於上訴人販賣海洛因與卓三
增部分之說明，其係認定上訴人與王廷華共同販賣海洛因與卓三
增四次，上訴人共得款二萬一千元，另上訴人單獨販賣海洛因與
卓三增一次，得款二千元，上訴人販賣海洛因與卓三增所得共二
萬三千元，其與原判決事實欄二、(一)之認定記載，並無相互矛盾
不符之處，上訴意旨任意指摘，並非有據。又上訴人無論適用行
為時法或裁判時法第二十八條之規定，均為共同正犯，即無有利
或不利之情形，原判決論結欄就此部分援引適用修正後之裁判時
法，並非無據，不得任意指為違法。原判決已說明上訴人否認曾
使用如原判決事實欄所載之相關行動電話，且該等行動電話門號
所登記之客戶名義均非上訴人，有各該門號行動電話之資料查詢
單在卷可參，無從證明相關行動電話係屬上訴人所有，均不得予
以宣告沒收（原判決第十七頁第十二至十八行）等情，上訴意旨
任意指摘原判決就上情未予說明，並非有據。且相關行動電話之
ＳＩＭ卡究屬客戶所有，抑係屬電信公司所有，其與本件判決並
無影響，上訴意旨任意指摘原審就上情未予調查，於法有違云云
，亦非有據。原判決援引葉旭昭供述各情（原判決第十一頁第十
七至二十行），據以認定葉旭昭向上訴人購買海洛因，係以如原
判決事實欄二、(二)所載之行動電話聯絡，上訴意旨未依卷內資料
而任意指摘，並非適法。又原判決認定林元千向上訴人購買海洛
因，係以如原判決事實欄二、(三)所載之行動電話聯絡（原判決事
實欄二、(三)將其中行動電話門號0000000000誤書為0
000000000），係依憑林元千於第一審審理中供述：伊
都是打他（上訴人）的行動電話跟他聯絡（原判決第十三頁第四
行）等情，而按諸林元千於第一審審理中並供承：伊係以000
0000000、0000000000號行動電話與上訴人聯
繫購買毒品事宜（第一審卷第一八二頁）等情明確，原判決復說
明上訴人於如原判決事實欄二、(三)所載販賣海洛因與林元千之時
間，林元千確曾以上開行動電話與上訴人聯繫，有相關通訊監察
譯文附卷可稽（原判決第十三頁第八至十四行），則原審據而於
原判決事實欄二、(三)為上開認定記載，並非無據。縱認原判決就
上情所為之論述說明未臻明確，然於判決之結果並無影響，依刑
事訴訟法第三百八十條規定，仍不得據為合法之第三審上訴理由
。上訴意旨徒憑己意或就原判決已有說明之事項，或就原審判斷
證據證明力之合法職權行使，漫指其違法，重為單純事實上之爭
執，難謂係適法上訴第三審之理由，其上訴違背法律上之程式，
應予駁回。
據上論結，應依刑事訴訟法第三百九十五條前段，判決如主文。
中    華    民    國  九十七  年    五    月  二十九  日
                      最高法院刑事第一庭
                          審判長法官  董  明  霈
                                法官  林  茂  雄
                                法官  張  祺  祥
                                法官  蕭  仰  歸
                                法官  何  菁  莪
      本件正本證明與原本無異
                                      書  記  官
中    華    民    國  九十七  年    六    月    四    日
                                                      Ｋ


司法院資訊處製作；財團法人民間司法改革基金會備份。
